臺灣板橋地方法院刑事判決　　　　　　 96年度簡上字第874號
上　訴　人
即　被　告　乙○○
輔　佐　人　丙○○
指定辯護人　本院公訴辯護人丁○○
上列上訴人即被告因竊盜案件，不服本院96年度簡字第4801號中
華民國96年9 月10日第一審判決（聲請簡易判決處刑案號：96年
度偵字第14368 號），提起上訴，本院管轄之第二審合議庭判決
如下：
    主  文
上訴駁回。
    事實及理由
一、本案經本院管轄第二審之合議庭審理結果，認第一審以被告
    乙○○係犯刑法第321 條第1 項第4 款之結夥三人以上竊盜
    罪，而判處有期徒刑6 月，如易科罰金，以新臺幣1 千元折
    算1 日，其認事用法均無違誤，量刑亦屬適當，應予維持，
    並引用第一審簡易判決處刑書所載之事實、證據及理由（如
    附件）。
二、上訴人即被告乙○○上訴意旨略以：伊沒有能力負擔易科罰
    金，請求判輕一點云云。辯護人為被告辯稱：(一)被告雖供稱
    其係與「蔡嘉鴻」、「陳俊如」一同行竊，惟除被告之供述
    外，別無其他證據顯示本案竊盜係結夥三人所為，沒有補強
    證據，仍有合理之懷疑，本諸罪疑惟輕原則，請改依刑法第
    320 條第1 項普通竊盜罪論處；(二)被告前經本院以94年度禁
    字第178 號民事裁定宣告其為禁治產人，且亞東醫院94年8
    月25日精神鑑定報告書亦載明被告之精神狀態已達精神耗弱
    程度，不具單獨處理個人複雜事務之行為能力，故被告因其
    慢性精神分裂病，已使其辨識行為違法或依其辨識而行為之
    能力顯著降低，請依刑法第19條第2 項規定予以減輕其刑，
    以期矜全等語。
三、經查：
（一）本案被告乙○○與成年人「蔡嘉鴻」、「陳俊如」（以上
      二人未據檢察官偵辦）結夥三人竊盜之犯行，迭據被告於
      警詢、偵訊、原審訊問及本院審理時坦承不諱，核與告訴
      人甲○纛於警詢時之指訴相符，並有贓物認領保管單1 紙
      、查獲現場及贓證物照片附卷可稽。又被告等人所竊取之
      白鐵擋水門，為不繡鋼材質，體積頗大，有贓證物照片1
      幀可憑（見偵卷第21頁），徵諸被告於本院審理時所供「
      我一個人搬不動那個門」等語（見本院第二審卷第34頁）
      ，足認該白鐵擋水門甚為沈重，而該白鐵擋水門原係置放
      在地下2 樓，為被告供認無訛，且有告訴人甲○纛之指訴
      可證，則被告所供其係與「蔡嘉鴻」、「陳俊如」共同前
      往合力搬走竊取乙節，應屬信而有徵，洵與事實相合，自
      堪採信。辯護人辯稱此部分無補強證據云云，尚有誤會。
（二）按行為時因精神障礙或其他心智缺陷，致其辨識行為違法
      或依其辨識而行為之能力，顯著減低者，得減輕其刑，刑
      法第19條第2 項固定有明文。惟法條既定「得」減輕其刑
      ，縱認行為人有上述情由，並非一律必減，應由法院斟酌
      個案情形決定。查被告於民國94年間曾至亞東紀念醫院接
      受精神鑑定，結果為：「綜合以上所述，林員（指被告）
      係一『慢性精神分裂病』之個案。發病至今至少8 年以上
      ，呈現明顯負性症狀。其日常生活雖能自理，但品質差，
      對於較複雜之事務處理無法勝任；且在社會適應上，因其
      認知功能的退化，有明顯現實感障礙。故本院認為其精神
      狀態至少已達精神耗弱之程度，不具單獨處理個人複雜事
      務之行為能力」等語，有該醫院94年8 月25日精神鑑定報
      告書可稽，嗣經本院於同年月30日以94年度禁字第178 號
      民事裁定宣告乙○○為禁治產人，業經本院調卷查明無訛
      。惟依上開鑑定結果，僅可認定被告對於較複雜之事務處
      理（諸如民事法律行為之意思表示）無法勝任而已，至於
      日常生活尚有自理能力。參以被告於原審訊問時到庭陳述
      ：「我承認犯行，希望可以判輕一點，可以讓我易科罰金
      」（見原審卷第11頁）；於本院第二審審理時陳述：「（
      問：為何知道該處有白鐵門？）我在地下室搬的，是我自
      己找到地下室去偷搬的，我本來是要去找廢鐵五金，後來
      看到白鐵門，認為比較值錢，所以才偷搬的，我一個人搬
      不動那個門，我知道這樣做不對」等語（見本院第二審卷
      第34頁），顯見被告已明知其竊盜行為是應受處罰之違法
      行為，故其辨識行為違法之能力應認與一般常人無異，且
      被告於決意行竊他人財物後，係主動邀集另二名共犯，而
      結夥三人犯之，縱認被告依其辨識而行為之能力較諸一般
      常人為低，本院衡酌個案情節，認仍不宜減輕其刑，以免
      寬縱。
四、從而，第一審認被告犯行罪證明確，援引刑法第28條、第32
    1 條第1 項第4 款、第41條第1 項前段等規定（贅引刑法施
    行法第1 條之1） ，並審酌被告竊得財物之價值、犯後態度
    、犯罪之動機、目的、手段等一切情狀，量處有期徒刑6 月
    ，並諭知如易科罰金之折算標準，其認事用法均無違誤，量
    刑亦屬適當。上訴人執持前詞，指摘原判決不當，為無理由
    ，應予駁回。
據上論斷，應依刑事訴訟法第455 條之1 第1 項、第3 項、第36
8 條、第373 條，判決如主文。
本案經檢察官謝岳龍到庭執行職務。
中　　華　　民　　國　　96　　年　　12　　月　　13　　日
                  刑事第十五庭　審判長法　官　陳鴻清
                                      法　官　張兆光
                                      法　官　朱嘉川
上列正本證明與原本無異。
不得上訴。
                                      書記官  陳聖儒
中　　華　　民　　國　　96　　年　　12　　月　　19　　日
附錄本案論罪科刑法條全文：
中華民國刑法第321 條：
犯竊盜罪而有左列情形之一者，處6 月以上、5 年以下有期徒刑
：
一  於夜間侵入住宅或有人居住之建築物、船艦或隱匿其內而犯
    之者。
二  毀越門扇、牆垣或其他安全設備而犯之者。
三  攜帶兇器而犯之者。
四  結夥三人以上而犯之者。
五  乘火災、水災或其他災害之際而犯之者。
六  在車站或埠頭而犯之者。
前項之未遂犯罰之。
